臺北高等行政法院判決
　　　　　　　　　　　　　　　　　　　 96年度簡字第248號
原　　　告　甲○○
被　　　告　臺北市政府
代　表　人　乙○○市長）住同.
上列當事人間因就業服務法事件，原告不服行政院勞工委員會中
華民國96年1 月26日勞訴字第0950049521號訴願決定，提起行政
訴訟。本院判決如下：
    主  文
原告之訴駁回。
訴訟費用由原告負擔。
　　事  實  及  理  由
一、事實概要：緣原告非法容留菲律賓籍看護工TULDAC MERLYN
    OBIERNA （護照號碼: LL895229，下稱T 君）於宅內從事照
    顧小孩及清潔之工作，案經被告所屬警察局士林分局於95年
    8 月23日查獲，該分局遂以95年10月5 日北市警士分戶字第
    09533527000 號函移由被告處理，案經被告查證屬實，乃依
    就業服務法第44條及第63條第1 項規定，以95年11月6 日府
    勞二字第09537860600 號裁處書處原告罰鍰新臺幣（下同）
    15萬元整。原告不服，提起訴願，遭決定駁回，遂提起本件
    行政訴訟。
二、原告起訴意旨略以：原告因仲介介紹始讓菲傭停留於自宅，
    令其出示工作證，惟至第3 日仍未出示即令其自行離去，未
    有任何價金給付或工作提供，絕無非法容留之意。如鈞院仍
    認定原告違規，請考量原告是一時疏忽及不知法令而觸法，
    純係過失無故意之情，並念及初犯情節並考量應受責難程度
    、所生影響及因違反行政法上義務所得之利益、原告經濟能
    力、違規情形等因素，依行政罰法第8 條規定，減輕或免除
    其處罰，或依同法第18條第3 項規定，裁處較輕之罰鍰。為
    此，請求撤銷原處分及訴願決定。
三、被告答辯則以：
  (一)按聘僱外國人工作，不得妨礙本國人之就業機會、勞動條件
    、國民經濟發展與社會安定。是為就業服務法第42條所明定
    。又就業服務法第43條復規定：「除本法另有規定外，外國
    人未經雇主申請許可，不得在中華民國境內工作。」，另就
    業服務法所規範之對象，並未限制大型企業或工廠經營者始
    有適用，舉凡一般家庭類、學校、依法立案之短期補習班、
    海洋漁撈工作業者，均應受規範。
  (二)查本件被告所屬警察局士林分局員警於事實欄所述時、地查
    獲逃逸之菲律賓籍看護工T 君於原告自宅，從事照顧小孩及
    清潔等工作，有原告及T 君之調查筆錄可稽。
  (三)又查就業服務法第44條所謂之「非法容留外國人從事工作」
    係指與外國人間無聘僱關係之存在，但有未依本法及相關法
    令規定申請許可，即容許外國人停留於其處所為其從事勞務
    提供或工作事實之行為而言。本件原告既已於警訊筆錄中承
    坦T君確實於其自宅，從事照顧小孩及清潔等工作，因T君未
    依本法及相關法令規定申請許可，即於原告處所為其從事勞
    務提供之行為，此已構成違反就業服務法第44條之要件，此
    亦獲行政院勞工委員會（下稱勞委會）訴願審議委員會所肯
    認。另被告已考量原告為係第1 次違反，經行政罰法第18條
    審酌後，並無應特別加重等情事，故依臺北市政府處理違反
    就業服務法事件統一裁罰基準第3 點第32項之規定，裁處法
    定最低額15萬元罰鍰，且原告亦未提具其他新事證，基此，
    原告主張，並無理由。
  (四)綜上，本件原告違法事實至為明顯，被告對之予以處分於法
    自無不當及違誤，原告所訴無理由，請求駁回原告之訴。
四、按就業服務法第43條規定：「除本法另有規定外，外國人未
    經雇主申請許可，不得在中華民國境內工作。」；第44條規
    定：「任何人不得非法容留外國人從事工作。」；第57條第
    1 款規定：「雇主聘僱外國人不得有下列情事：一、聘僱未
    經許可、許可失效或他人所申請聘僱之外國人．．．」；第
    63條第1 項規定：「違反第44條或第57條第1 款．．．規定
    者，處新臺幣15萬元以上75萬元以下罰鍰。．．．」。
五、經查，T 君原為勞工委員會93年10月5 日許可由訴外人張幼
    蓮所聘僱之外籍監護工，此有外勞居留資料查詢結果附於原
    處分卷可憑。惟其於93年9 月27日不告離去經許可之工作地
    點，四處非法受僱於人，經台北市政府警察局士林分局於95
    年8 月23日在士林捷運站盤查而查獲。其被查獲後導引並指
    明其前經台北市○○路89巷16弄4 號4 樓住戶容留於該處工
    作，經警通知原告於警訊中供承有容留Ｔ君之情事，此經Ｔ
    君於警訊中供稱：「被查獲前於臺北市○○路89巷16弄4 號
    4 樓照顧小孩及清潔環境，... 」；原告於警訊中供稱：「
    約95年8 月T 君到我家試著擔任照顧小孩及清潔工作，但至
    第3 天，她仍未能提供出合法證件，遂令其離去。」等語甚
    明，有各該警訊筆錄附於原處分卷可憑。是以，原告非法容
    留外國人工作之違章情事，洵堪認定。
六、按行政罰法第8 條規定：「不得因不知法規而免除行政處罰
    責任。但按其情節，得減輕或免除其處罰。」；第18條第1
    項規定：「裁處罰鍰，應審酌違反行政法上義務行為應受責
    難程度、所生影響及因違反行政法上義務所得之利益，並得
    考量受處罰者之資力。」。本件原告違反就業服務法之規定
    ，至為明確。查國人僱用外籍勞工之情形甚為普遍，外勞於
    我國社會之各種現象普遍見諸於報章媒體，尤其都會地區之
    國民對於聘僱外勞應循一定程序申請許可，均有相當了解，
    原告不至不知此為法所禁止之行為。被告已衡量原告為初次
    違章而裁處最輕罰鍰15萬元，其裁量並無違誤。至原告請求
    再予減輕，則屬乏據。
七、從而，原處分於法並無違誤，訴願決定予以維持，亦無不合
    ，原告仍執前詞，訴請撤銷原處分及訴願決定，為無理由，
    應予駁回。又本件為簡易訴訟事件，爰不經言詞辯論，逕為
    判決，併予敘明。
據上論結，本件原告之訴為無理由，爰依行政訴訟法第98條第3
項前段、第233條第1項、第236條，判決如主文。
中　　華　　民　　國　　96　　年　 　8　　月　　7　　 日
                                第四庭法  官　李　玉　卿
上為正本係照原本作成。
本件以訴訟事件所涉及之法律見解具有原則性者為限，始得於本
判決送達後20日內向本院提出上訴狀並表明上訴理由，如已於本
判決宣示後送達前提起上訴者，應於判決送達後20日內補具上訴
理由（均按他造人數附繕本），且經最高行政法院許可後方得上
訴。
中　　華　　民　　國　　96　　年　　 8 　 月　  7 　　日
                                      書記官  楊  怡  芳
